臺灣高等法院民事判決　　　　　　　 95年度上更(一)字第117號
上　訴　人　甲○○○
　　　　　　庚○○
　　　　　　丁○○
　　　　　　辛○○
　　　　　　壬○○
　　　　　　丑○○
上五人共同
訴訟代理人　陳金泉律師
　　　　　　葛百鈴律師
　　　　　　李瑞敏律師
被上訴人　　己○○
　　　　　　子○○
　　　　　　癸○○
　　　　　　戊○○
　　　　　　乙○○
共　　　同
訴訟代理人　魏錦芳律師
複代理人　　陳緯慶律師
被上訴人　　丙○○
上列當事人間拆屋還地事件，上訴人對於中華民國93年9月30日
臺灣臺北地方法院92年度訴字第3891號第一審判決提起上訴，經
最高法院第1次發回更審，上訴人並為訴之追加，本院於96年6月
5日言詞辯論終結，判決如下：
    主  文
原判決關於駁回上訴人下列第二項之訴部分及訴訟費用之裁判均
廢棄。被上訴人應將坐落台北市○○區○○段一小段第498地號
土地上，如附圖所示Ｃ部分面積4.67平方公尺、Ｇ部分面積2.47
平方公尺、Ｈ部分面積0.83平方公尺及Ｉ部分面積0.01平方公尺
之地上建物拆除後，將土地返還予上訴人及其餘全體共有人。
被上訴人己○○應給付上訴人甲○○○新台幣壹拾壹萬捌仟零貳
拾捌元；給付上訴人庚○○新台幣壹拾肆萬伍仟伍佰玖拾玖元；
給付上訴人丁○○、壬○○、丑○○各新台幣壹拾肆萬仟肆佰
拾壹元；給付辛○○新台幣貳拾肆萬壹仟佰貳拾元，並均
自九十六年三月八日起至返還前開土地之日止，按月於每月最末
一日給付上訴人甲○○○新台幣壹仟玖佰陸拾柒元；給付庚○○
新台幣貳仟肆佰貳拾柒元；給付丁○○、壬○○、丑○○各新台
幣貳仟佰玖拾壹元；給付上訴人辛○○新台幣肆仟零貳拾貳元
。
被上訴人癸○○應給付上訴人甲○○○新台幣陸萬貳仟肆佰貳拾
陸元；給付上訴人庚○○新台幣柒萬柒仟零玖元；給付上訴人丁
○○、壬○○、丑○○各新台幣柒萬伍仟捌佰陸拾貳元；給付辛
○○新台幣壹拾貳萬柒仟陸佰拾捌元，並均自九十六年三月八
日起至返還前開土地之日止，按月於每月最末一日給付上訴人甲
○○○新台幣玖佰玖拾元；給付庚○○新台幣壹仟貳佰捌拾元
；給付丁○○、壬○○、丑○○各新台幣壹仟貳佰陸拾肆元；給
付上訴人辛○○新台幣貳仟壹佰貳拾柒元。
被上訴人子○○應給付上訴人甲○○○新台幣貳萬零玖佰柒拾柒
元；給付上訴人庚○○新台幣貳萬伍仟捌佰柒拾柒元；給付上訴
人丁○○、壬○○、丑○○各新台幣貳萬伍仟肆佰玖拾貳元；給
付辛○○新台幣肆萬貳仟捌佰玖拾元，並均自九十六年三月八日
起至返還前開土地之日止，按月於每月最末一日給付上訴人甲○
○○新台幣佰伍拾元；給付庚○○新台幣肆佰拾壹元；給付
丁○○、壬○○、丑○○各新台幣肆佰貳拾伍元；給付上訴人辛
○○新台幣柒佰壹拾伍元。
被上訴人戊○○應給付上訴人甲○○○新台幣貳佰伍拾元；給
付上訴人庚○○新台幣佰壹拾貳元；給付上訴人丁○○、壬○
○、丑○○各新台幣佰零柒元；給付辛○○新台幣伍佰壹拾柒
元，並均自九十六年三月八日起至返還前開土地之日止，按月於
每月最末一日給付上訴人甲○○○新台幣肆元；給付庚○○新台
幣伍元；給付丁○○、壬○○、丑○○各新台幣伍元；給付上訴
人辛○○新台幣玖元。
上訴人其餘追加之訴駁回。
第一、二審及發回前第三審訴訟費用由被上訴人負擔。追加之訴
訴訟費用由被上訴人己○○負擔給付百分之五十一，被上訴人癸
○○負擔百分之二十七，被上訴人子○○負擔百分之九，被上訴
人戊○○負擔百分之一，餘由上訴人負擔。
    事實及理由
一、按訴之變更或追加，非經他造同意，不得為之。但請求之基
    礎事實同一者，不在此限。民事訴訟法第446條第1項、第
    255條第1項第2款分別定有明文。本件上訴人原請求被上訴
    人拆屋還地，嗣於最高法院發回更審中再追加請求被上訴人
    給付無權占有受有相當租金損害之不當得利，經核其請求之
    基礎事實同一，依前揭說明，自應准許。另被上訴人丙○○
    經合法通知，未於言詞辯論期日到場，核無民事訴訟法第
    386條各款所列情形，爰依上訴人之聲請，由其對丙○○部
    分一造辯論而為判決。
二、本件上訴人主張：台北市○○區○○段1小段498地號土地（
    下稱系爭土地），為伊與訴外人林美貴共有，被上訴人共有
    門牌為台北市○○街10巷1號房屋（下稱系爭房屋）占用該
    土地如附圖（下稱附圖）所示編號Ｃ、Ｇ、Ｈ、Ｉ部分，其
    面積依序為4.67、2.47、0.83、0.01平方公尺，並無正當權
    源等情，依民法第767條及第821條規定，求為命被上訴人拆
    除上開占用系爭土地部分之房屋，並交還土地與伊及林美貴
    之判決（原審為上訴人敗訴判決）。上訴人於本院除仍請求
    拆屋還地外，並追加請求被上訴人給付不當得利。上訴聲明
    ：(一)原判決廢棄。(二)被上訴人應將坐落台北市○○區○○段
    1小段第498地號土地，如附圖所示Ｃ部分面積4.67平方公尺
    、Ｇ部分面積2.47平方公尺、Ｈ部分面積0.83平方公尺及Ｉ
    部分面積0.01平方公尺之地上建物拆除後，將土地返還予上
    訴人及其餘全體共有人。追加聲明：被上訴人應給付上訴人
    新台幣（下同）180萬元，並應自民國96年3月8日起至返還
    上開土地予上訴人之日止，按月於每月最末一日連帶給付上
    訴人3萬元。
三、被上訴人丙○○經合法通知，未於言詞辯論期日到場，亦未
    提出書狀為任何聲明或陳述。被上訴人己○○、子○○、癸
    ○○、戊○○、乙○○則以：系爭土地原屬國有土地，面積
    34平方公尺，上訴人於83年間，明知伊等所有在系爭土地上
    門牌台北市○○街10號之1房屋，面積約26.5平方公尺，僅
    占用系爭土地之一部，竟出具內容不實之切結書，隱匿該屋
    並非占用系爭土地全部之事實，向台北市土地重劃大隊購得
    系爭土地，再進而訴請伊拆屋還地，有違誠信。且系爭土地
    屬畸零地，無法單獨建築使用，如任上訴人為本件請求，其
    所得利益甚微，卻造成系爭房屋嚴重毀壞，且部分分管人將
    因拆除而成為袋地，無法通行，上訴人顯係權利濫用，伊亦
    得主張袋地通行權，上訴人自應容忍伊通行。至追加不當得
    利部分，查系爭建物延伸至系爭498地號土地上部分，固屬
    違章建物，但屬各別之佔有行為，且其中己○○4.67平方公
    尺，癸○○2.47平方公尺，子○○0.83平方公尺，戊○○
    0.01 平方公尺，乙○○無佔用，佔用既屬各別，且面積多
    寡不一，伊等與上訴人間又無任何約定或明示之法律關係，
    且自無適用連帶債務規定之餘地甚明。況系爭498地號面積
    34平方公尺，其共有人應有部分權利範圍不同，且提起本件
    訴訟者，僅上訴人六人，其餘共有人林美貴（佔3400分之
    381）、簡瑞蘭（佔3400分之381），並未提起本件訴訟，自
    不發生請求損害賠償之訴權，上訴人自不能代未為訴訟之共
    有人求償，又其以他人之承租案例為計算基礎，亦有未合等
    語，資為抗辯。答辯聲明：對造之上訴及追加之訴均駁回。
四、兩造不爭之事實：
  (一)台北市○○區○○段1小段343建號房屋（即門牌號碼台北市
    ○○街10巷1號）為被上訴人所共有，被上訴人乙○○係於
    72 年3月28日因買賣原因取得，應有部分為1000分之133；
    被上訴人丙○○於76年11月26日因買賣原因取得，應有部分
    1000 分之334；被上訴人癸○○於76年12月28日因買賣原因
    取得，應有部分為3000分之366；被上訴人子○○於76年12
    月28 日因買賣原因取得，應有部分為3000分之366；被上訴
    人己○○於77年10月24日因買賣原因取得，應有部分為1000
    分之167；被上訴人戊○○於84年1月18日因分割繼承原因取
    得，應有部分3000分之366。
  (二)系爭土地係上訴人甲○○○、庚○○、丁○○及訴外人林美
    貴、陸漢明、被上訴人丙○○等六人（下稱甲○○○等六人
    ）於83年間向台北市土地重劃大隊出具申請書，申請讓售所
    得，並於同年9月10日因買賣原因登記取得所有權。
  (三)現系爭土地登記為上訴人與訴外人林美貴共有，其中甲○○
    ○、林美貴應有部分各為3400分之381、上訴人庚○○應有
    部分3400分之470、上訴人丁○○、壬○○、丑○○應有部
    分各均為3400分之463、上訴人辛○○應有部分為3400分之
    779。
  (四)又台北市○○區○○段1小段343建號之房屋經內政部土地測
    量局鑑測之結果，該建物占用系爭土地包括如附圖所示之Ｃ
    部分面積4.67平方公尺、Ｇ部分面積2.47平方公尺、Ｈ部分
    0.83平方公尺、Ｉ部分0.01平方公尺，現該部分土地分別為
    被上訴人己○○、癸○○、蔡月理、戊○○占有使用中。
  (五)系爭土地及附近晴光市○○○○街道區域，台北市政府於92年
    間因市容整建而擴寬、改建。
五、兩造爭執事項，厥在於上訴人取得系爭土地及訴請被上訴人
    拆屋還地，有無違反誠實信用原則及權利濫用之情事。查：
  (一)查台北市市有財產管理自治條例第69條第3款規定：「非公
    用土地，在民國59年3月27日前被占建房屋而不妨礙都市計
    劃者，通知占用人繳納占用期間之使用補償金後，予以讓售
    ，其讓售面積以房屋實際面積及法定空地為原則，超過部分
    不能單獨使用時，得一併讓售。……」。本件上訴人於83
    年間申購系爭土地時，其所有房屋確有占用系爭土地之一部
    ，業經原審調閱台北市土地重劃大隊關於系爭土地讓售過程
    資料卷查明，且被上訴人所不否認，並稱上訴人房屋占用系
    爭土地之面積僅約26.5平方公尺等語（見本院前審卷第116
    頁）。則上訴人原則上雖僅得申請讓售其房屋實際占用面積
    之土地，惟系爭土地僅34平方公尺，扣除上訴人房屋面積後
    ，尚不足8平方公尺，不能單獨使用，上訴人一併申請讓售
    ，購得全部土地，與上開規定，並無不合。
  (二)被上訴人雖抗辯伊之建物亦坐落於系爭土地上，因主辦單位
    未合法通知，且上訴人出具不實切結書致主辦單位誤判，而
    讓售予上訴人，上訴人取得系爭土地即有違誠信，係以不正
    當方式受讓系爭土地所有，其行使權利為權利濫用云云。惟
    為上訴人所否認。查系爭土地現登記為上訴人所有，為兩造
    所不爭執，上訴人本於所有權對無權占有之人行使排除侵害
    請求權，應僅就被上訴人是否有權使用系爭土地為審酌。況
    退步言，縱被上訴人所述上訴人係以不正當方式取得系爭土
    地所有權屬實，惟此買賣行為係存在於上訴人與台北市政府
    土地重劃大隊間，與被上訴人無涉，在上訴人與台北市政府
    土地重劃大隊間之買賣行為未撤銷前，上訴人仍為所有權人
    ，自得行使權利，是被上訴人此之抗辯，要屬無據。
  (三)再查民法第148條第1項所稱權利之行使，不得以損害他人為
    主要目的者，係指專以損害他人為主要目的之情形而言。如
    為自己之利益而行使，縱於他人之利益不無損害，既非以損
    害他人為主要目的，即無該項規定之適用。本件經地政機關
    鑑測結果，被上訴人之建物占用系爭土地包括如附圖所示之
    Ｃ部分面積4.67平方公尺、Ｇ部分面積2.47平方公尺、Ｈ部
    分0.83平方公尺、Ｉ部分0.01平方公尺，分別為被上訴人己
    ○○、癸○○、蔡月理、戊○○占有使用中，亦有測量結果
    可參，並為兩造所不爭，且上訴人主張被上訴人將附圖Ｇ、
    Ｈ、Ｉ部分出租他人使用，每月收取15萬元之收入，被上訴
    人就此亦不爭執，且本院現場履勘時，亦見如附圖Ｈ部分貼
    有招租啟事，有勘驗筆錄及相片可參（見本院卷第99頁、10
    7頁），則上訴人主張系爭土地係位於晴光市場內，商機無
    限，伊在該地上原有店面，因被上訴人占用部分土地，致伊
    無法擴展店面，經濟上受有重大損害，然被上訴人卻坐享將
    占用土地上店面以月租6萬元出租他人之不當利得等語（見
    本院前審卷第47頁），即非無據。系爭土地既為上訴人所有
    ，被上訴人復未能提出有何合法權源占用，則上訴人本於所
    有權人之地位訴請拆屋還地，回復其應有之支配狀態，以利
    其擴展原有店面，乃屬權利之正當行使。被上訴人抗辯上訴
    人係權利濫用，尚非可採。
  (四)被上訴人再抗辯其占用面積僅為少許，倘拆除後必造成無法
    通行及影響建物安全，而上訴人所得利益甚微，且系爭土地
    為畸零地，伊拆除後，上訴人亦不能請照建築，其訴請拆屋
    還地亦屬權利濫用云云。惟亦為上訴人所否認。查：
  (1)因土地一部之讓與或分割，致有不通公路之土地者，不通公
    路土地之所有人，因至公路，僅得通行受讓人或讓與人或他
    分割人之所有地，民法第789條定有明文。又民法第789條之
    立法意旨，乃因土地所有人讓與土地之一部或分割土地時，
    就其可能造成不能與公路為適宜之聯絡之情形，為其能預見
    而得事先安排，土地所有人不能因自己之讓與或分割土地之
    任意行為，導致對當事人以外之其他土地所有人造成不測之
    損害。此法條所規定之通行權性質上乃土地之物上負擔，隨
    土地而存在，土地所有人將土地分割成數筆，同時或先後讓
    與數人，應仍有該法條規定之適用（最高法院89年度台上字
    第756號判決意旨參照）。分割之土地僅能通行受讓人或他
    分割人之土地，則尚未分割而僅分管者，依舉重明輕法則，
    更應通行其自己之土地至明。
  (2)本件被上訴人間就系爭建物及其坐落基地（同小段499地號
    ）僅有分管約定，且被上訴人所有之系爭建物，一、二樓在
    物理上本屬一體，其二樓部分完全相通，並由雙城街舊10巷
    為出入口，樓下部分則以簡易之鐵皮方式隔間，亦經本院履
    勘屬實，有勘驗筆錄及相片可查（見本院卷第99頁、108 至
    110頁），且Ｇ、Ｈ、Ｉ部分係在二樓之牆柱之外， 拆除上
    應無困難，而拆除後如附圖Ｇ、Ｈ、Ｉ部分，縱有未能通行
    之情，依前揭說明，亦係分管該部分建物之被上訴人，應通
    行其他共有人土地，尚難執此即遽認上訴人請求拆除係違反
    誠信而有權利濫用之情。又系爭土地固屬畸零地，不能單獨
    申請建造執照，惟上訴人係經營牛排店，其排除後可擴大經
    營面積，非必要建築房屋，是被上訴人抗辯拆除如附圖Ｇ、
    Ｈ、Ｉ部分後將影響其建物安全，其有未能通行情形，及上
    訴人就系爭土地亦不能建築，係屬權利濫用云云，亦非可採
    。
  (五)綜上，占用系爭土地之系爭建物，雖僅為部分被上訴人分管
    使用，惟系爭建物係被上訴人共有，全體被上訴人始有拆除
    權能，是上訴人請求被上訴人拆除如附圖Ｃ、Ｇ、Ｈ、Ｉ部
    分建物，並返還基地，即屬正當。
六、上訴人追加請求不當得利部分：
  (一)被上訴人所有之建物既無權占有系爭土地，而無權占有他人
    土地，可能獲得相當於租金之利益為社會通常之觀念，是被
    上訴人請求占用之上訴人給付其占有系爭土地所得之利益，
    即屬有據。本件如附圖Ｃ部分係被上訴人己○○占有使用，
    Ｇ部分係被上訴人癸○○占有使用、Ｈ部分係子○○占有使
    用、Ｉ部分係戊○○占有使用，為被上訴人所不爭，則己○
    ○等四人因無權占有系爭土地如附圖Ｃ、Ｇ、Ｈ、Ｉ部分，
    自受有利益，是上訴人請求己○○、癸○○、子○○、戊○
    ○給付不當得利，即屬有據。
  (二)上訴人主張被上訴人無權占有部分，以每月3萬元計算不當
    得利，被上訴人抗辯應以土地法規定計算。查系爭土地自89
    年7月起至95年12月止之公告地價均為每平方公尺9萬4300元
    ，96年1月起為9萬6300元，依土地法第105條準用97條規定
    ，最高應以申報地價年息百分之十計算。而被上訴人無權占
    有之如附圖Ｃ、Ｇ、Ｈ、Ｉ部分面積計7.98平方公尺（4.67
    ＋2.47＋0.83＋0.01＝7.98），申報地價為公告地價80%，
    則上訴人96年3月7日追加前五年之申報地價每平方公尺分別
    為7萬5440元（94300×0.8＝75440）及6萬1477元（96300×
    0.8＝77040），而系爭土地坐落於晴光市場附近，商機無限
    ，本院審酌其經濟繁榮程度，及上訴人主張被上訴人出租Ｇ
    、Ｈ、Ｉ部分每月租金即有15萬元，被上訴人就此亦不為爭
    執（見本院卷第136頁反面），認以年息百分之十計算應屬
    合理，則每平方公尺之年息10%即為7544元、7704元，然依
    被上訴人請求每月3萬元計算，其每平方公尺僅為3759元（
    30000÷7.98＝3759，小數點以下四捨五入），上訴人之請
    求在前述金額範圍內，是其請求數額應屬合理。
  (三)系爭土地面積34平方公尺，其共有人應有部分權利範圍如下
    ：甲○○○3400分之381，林美貴3400分之381，庚○○3400
    分之470，丁○○3400分之463，辛○○3400分之779，壬○
    ○3400分之463，丑○○3400分之463，有土地登記簿謄本可
    參（見原審卷第9至10頁）。而系爭土地如附圖Ｃ、Ｇ、Ｈ
    、Ｉ部分僅為被上訴人己○○、癸○○、子○○、戊○○占
    有使用中，其餘被上訴人乙○○、丙○○並未占用，亦有測
    量鑑定圖可稽，上訴人依其各人之應有部分請求占有者給付
    不當得利，即屬有據，逾其應有部分，即非正當。準此計算
    上訴人請求自其追加之日即96年3月7日起往前五年即91年3
    月8日起不當得利如下：(1)上訴人甲○○○得請求己○○給
    付11萬8028元【3759×4.67×60（5年）×381/3400＝11802
    8 ，小數點以下四捨五，下同】；請求癸○○給付6萬2426
    元【3759×2.47×60（5年）×381/3400＝62426】；請求子
    ○○給付2萬977元【3759×0.83×60（5年）×381/3400＝
    20977】；請求戊○○253元【3759×0.01×60（5年）×381
    /3400＝253】。(2)上訴人庚○○得請求己○○給付14萬5599
    元【3759×4.67×60（5年）×470/3400＝145599】；請求
    癸○○給付7萬7009元【3759×2.47×60（5年）×470/340
    0＝77009】；請求子○○給付2萬5877元【3759×0.83×60
    （5年）×470/3400＝25877】；請求戊○○312元【3759×
    0.01×60（5年）×470 /3400＝312】。(3)上訴人丁○○得
    請求己○○給付14萬3431元【3759×4.67×60（5年）×
    463/ 3400＝143431】；請求癸○○給付7萬5862元【3759×
    2.47×60（5年）×463/3400＝75862】；請求子○○給付2
    萬549 2元【3759×0.83×60（5年）×463/3400＝25492】
    ；請求戊○○307元【3759×0.01×60（5年）×463 /3400
    ＝307】。(4)上訴人辛○○得請求己○○給付24萬1323元【
    3759×4.67×60（5年）×779/3400＝241323】；請求癸○
    ○給付12萬7638元【3759×2.47×60（5年）×779/3400＝
    127638；請求子○○給付4萬2890元【3759×0.83×60（5
    年）×779/3400＝42890】；請求戊○○517元【3759×0.01
    ×60（5年）×779 /3400＝517】。(5)上訴人壬○○得請求
    己○○給付14萬3431元【3759×4.67×60（5年）×463/
    3400＝143431】；請求癸○○給付7萬5862元【3759×2.47
    ×60（5年）×463/3400＝75862】；請求子○○給付2萬549
    2元【3759×0.83×60（5年）×463/3400＝25492】；請求
    戊○○307元【3759×0.01×60（5年）×463 /3400＝307】
    。(6)上訴人丑○○得請求己○○給付14萬3431元【3759×
    4.67×60（5年）×463/ 3400＝143431】；請求癸○○給付
    7萬5862元【3759×2.47×60（5年）×463/3400＝75862】
    ；請求子○○給付2萬5492元【3759×0.83×60（5年）×
    463/3400＝25492】；請求戊○○307元【3759×0.01×60（
    5年）×463 /3400＝307】。
  (四)又(1)上訴人甲○○○得請求被上訴人己○○、癸○○、子○
    ○、戊○○自96年3月7日起至返還系爭土地之日止，按月給
    付1967元【3759×4.67×1（月）×381/3400＝1967，小數
    點以下四捨五，下同】、990元【3759×2.47×1（月）×3
    81/ 3400＝990】、350元【3759×0.83×1（月）×381/34
    00＝350】、4元【3759×0.01×1（月）×381 /3400＝4】
    。(2)上訴人庚○○得請求己○○、癸○○、子○○、戊○○
    自96年3月7日起至返還系爭土地之日止，按月給付2427元【
    3759×4.67×1（月）×470/3400＝2427】、1283元【3759
    ×2.47×1（月）×470/ 3400＝1283】、431元【3759 ×
    0.83×1（月）×470/3400＝431】、5元【3759×0.01×1（
    月）×470 /3400＝5】。(3)上訴人丁○○得請求己○○、癸
    ○○、子○○、戊○○自96年3月7日起至返還系爭土地之日
    止，按月給付2391元【3759×4.67×1（月）×463/3400 ＝
    2391】、1264元【3759×2.47×1（月）×463 / 3400＝
    1264】、425元【3759×0.83×1（月）×463/3400＝425】
    、5元【3759×0.01×1（月）×463/3400＝5】。
    (4)上訴人辛○○得請求己○○、癸○○、子○○、戊○○自
    96 年3月7日起至返還系爭土地之日止，按月給付4022元【
    3759×4.67×1（月）×779/3400＝4022】、2127元【3759
    ×2.47×1（月）×779/ 3400＝2127】、715元【3759×0.
    83×1（月）×779/3400＝715】、9元【3759×0.01×1（月
    ）×779/3400＝9】。(5)上訴人壬○○得請求己○○、癸○
    ○、子○○、戊○○自96年3月7日起至返還系爭土地之日止
    ，按月給付2391元【3759×4.67×1（月）×463/3400＝239
    1 】、1264元【3759×2.47×1（月）×463/ 3400＝1264】
    、425元【3759×0.83×1（月）×463/3400＝425】、5元【
    3759×0.01×1（月）×463/3400＝5】。(6)上訴人丑○○得
    請求己○○、癸○○、子○○、戊○○自96年3月7日起至返
    還系爭土地之日止，按月給付2391元【3759 ×4.67×1（月
    ）×463/3400＝2391】、126 4元【3759×2.47×1（月）×
    463/ 3400＝1264】、425元【3759×0.83×1（月）×463/
    3400＝425】、5元【3759×0.01×1（月）×463/3400＝5】
    。
  (五)按民法第272條第1項規定，數人負同一債務，明示對於債權
    人各負全部給付之責任者，為連帶債務。查本件占用系爭土
    地之建物，係於上訴人向台北市政府申購前即已存在，占用
    之事實發生在上訴人取得系爭土地之前，被上訴人自無明示
    對上訴人各負全部給付責任之連帶債務存在。且被上訴人係
    各按分管約定而使用系爭建物，而占用系爭土地，亦屬各別
    之占有行為，從而自無適用連帶債務規定之餘地甚明。縱系
    爭建物為為共有物，惟被上訴人占有使用系爭土地之面積各
    有不同，縱使獲有利益，所得亦有差別，均係為個別之債務
    ，被上訴人自無需承擔連帶給付責任。是上訴人請求未占有
    系爭土地之乙○○及丙○○給付不當得利，已有未合，其請
    求全體被上訴人連帶給付，更屬無據。
七、綜上所述，上訴人既為系爭土地之所有權人，而為被上訴人
    分管之共有系爭建物所無權占有，則上訴人本於所有權之排
    除侵害請求權，請求被上訴人拆屋還地，即屬正當。又系爭
    土地係為被上訴人己○○、癸○○、子○○、戊○○分管之
    建物所占用，獲利者亦為占用系爭土地之己○○、癸○○、
    子○○、戊○○，上訴人各依其所有權應有部分比例請求己
    ○○、癸○○、子○○、戊○○給付不當得利如主文所示，
    即屬正當，惟乙○○及丙○○並未占用系爭土地，更未因而
    獲有利益，上訴人請求乙○○及丙○○給付不當得利，即非
    正當。又被上訴人間既未約定或明示各就不當得利部分負連
    帶之責，本件復係各自使用得利，是上訴人請求被上訴人連
    帶給付不當得利，並非正當，不應准許。原審就上訴人請求
    拆屋還地部分，為上訴人敗訴之判決，尚有未洽。上訴意旨
    指摘原判決不當，求予廢棄改判，為有理由。爰由本院予以
    廢棄改判，如主文第2項所示。至上訴人追加部分，其各依
    所有權應有部分比例請求上訴人己○○、癸○○、子○○、
    戊○○給付不當得利，固屬正當，惟其請求並未占用系爭土
    地乙○○及丙○○給付不當得利，及請求全體被上訴人負連
    帶給付不當得利，要屬無據，應予駁回。
八、本件事證已臻明確，兩造其餘主張與舉證，經審酌核與判決
    結果不生影響，爰不逐一論述，併此敘明。
九、據上論結，本件上訴為有理由，追加之訴為一部有理由，一
    部無理由，依民事訴訟法第450條、第79條、第463條、第38
    5條第1項前段，判決如主文。
中　　華　　民　　國　　96　　年　　6　　月　　26 　日
                  民事第七庭
                      審判長法　官  鄭三源
　　　　　　　　　　　　　　法　官  王聖惠
　　　　　　　　　　　　　　法　官  周美月
正本係照原本作成。
如不服本判決，應於收受送達後20日內向本院提出上訴書狀，其
未表明上訴理由者，應於提出上訴後20日內向本院補提理由書狀
（均須按他造當事人之人數附繕本）上訴時應提出委任律師或具
有律師資格之人之委任狀；委任有律師資格者，另應附具律師資
格證書及釋明委任人與受任人有民事訴訟法第466條之1第1項但
書或第2項（詳附註）所定關係之釋明文書影本。
中　　華　　民　　國　　96　　年　　6 　　月　　26　　日
　　　　　　　　　　　　　　書記官  李華安
附註：
民事訴訟法第466條之1（第1項、第2項）：
對於第二審判決上訴，上訴人應委任律師為訴訟代理人。但上訴
人或其他法定代理人具有律師資格者，不在此限。
上訴人之配偶、三親等內之血親、二親等內之姻親，或上訴人為
法人、中央或地方機關時，其所屬專任人員具有律師資格並經法
院認為適當者，亦得為第三審訴訟代理人。
